【裁判字號】    99,交抗,8
【裁判日期】    990305
【裁判案由】    違反道路交通管理處罰條例聲明異議
【裁判全文】
臺灣高等法院花蓮分院交通事件裁定       99年度交抗字第8號
抗  告  人
即受處分人  甲  ○
上列抗告人因違反道路交通管理處罰條例聲明異議案件，不服臺
灣臺東地方法院中華民國99年1月6日99年度交聲字第5號、第6號
裁定，提起抗告，本院裁定如下：
    主  文
原裁定撤銷，發回臺灣臺東地方法院。
    理  由
一、抗告意旨與聲明異議意旨雷同，略以：抗告人就罰單內容並
    無意見，並非不願受罰，然而並未接到紅單，亦未見到郵件
    招領通知書，致逾罰單所定到案日期之期限仍未繳納罰鍰，
    故原處分機關皆以較高之裁罰基準裁罰，並不合理，乃依法
    提起抗告，請求本院撤銷原裁定，並更為適法之裁定。
二、經查：
  (一)按處理違反道路交通管理事件，有關文書送達之程序，依行
    政程序法之規定，此據違反道路交通管理事件統一裁罰標準
    及處理細則第5條定有明文，是處罰機關送達道路交通違規
    事件裁決書，自應依行政程序法規定為之。又按行政程序法
    第72條第1項前段規定：送達，於應受送達人之住居所、事
    務所或營業所為之；再同法第73條第1項規定：於應送達處
    所不獲會晤應受送達人時，得將文書付與有辨別事理能力之
    同居人、受僱人或應送達處所之接收郵件人員。另同法第74
    條則規定：送達，不能依前2條規定為之者，得將文書寄存
    送達地之地方自治或警察機關，並作送達通知書兩份，一份
    黏貼於應受送達人住居所、事務所、營業所或其就業處所門
    首，另一份交由鄰居轉交或置於該送達處所信箱或其他適當
    位置，以為送達；前項情形，由郵政機關為送達者，得將文
    書寄存於送達地之郵政機關，臺灣高雄高等行政法院94年度
    訴字第720號裁定見解可資參照。
  (二)原裁定略以：系爭2件舉發違反道路交通管理事件通知單（
    以下簡稱為「系爭紅單」）所載之違規事實為抗告人所不否
    認，並有採證照片及採證光碟各1份為證，應堪採信。又系
    爭紅單係經臺南縣警察局交通隊送達至抗告人位於臺東縣大
    武鄉○○路1號之戶籍地址，並因無人收受，於民國97年8月
    20日及同年10月23日寄存於臺東縣大武郵局在案，有原舉發
    違反道路交通管理事件通知單、送達回證等在卷可證，又抗
    告人之父復自承稱：上開戶籍處所雖未有人居住，然其等每
    月仍會回臺東之戶籍地址處拜拜，顯見抗告人仍有以該戶籍
    處所為住所之意思，則本件臺南縣警察局交通隊將系爭紅單
    送達至該戶籍住址，自屬對抗告人之住所送達無疑，是系爭
    紅單於送達以後，因無人受領而被退回，並寄存於臺東大武
    郵局，該寄存送達程序於法即無不合，因認原裁罰機關已完
    成寄存送達程序。
  (三)抗告人於原審及於抗告程序中雖均不否認系爭紅單所載之違
    規事實，惟辯稱自始未收受紅單、違規舉發照片或其他任何
    通知，因此才未及時繳納罰鍰，以致事過1年後收到裁決書
    ，才知被裁罰較高額之罰鍰，緣此表示不服。經本院核閱卷
    內所附臺南縣警察局南縣警交字第0980047531號函及所附臺
    南縣警察局交通隊送達證書，該函表示已將系爭紅單郵寄予
    抗告人，因郵件無人受領，故於97年8月20日將本件違規通
    知單連同採證照片寄存於大武郵局，送達證書影本上亦有送
    達於大武郵局之日戳，則系爭紅單已送達至大武郵局之事實
    固然足信屬實；惟是否確實已依前揭行政程序法第74條之規
    定作成送達通知書2份，1份黏貼於應受送達人住居所、事務
    所、營業所或其就業處所門首，另1份交由鄰居轉交或置於
    該送達處所信箱或其他適當位置，使抗告人得以知悉送達之
    事實，則依卷內資料所見，尚難認為已可確信屬實，非無進
    一步探求之餘地。原審未究及此，僅憑送達證書為據即認其
    寄存送達已經發生合法送達效力，尚有可議，是抗告人之抗
    告非無理由，應由本院將原裁定撤銷，發回原法院再予審酌
    ，更為妥適之裁定，以昭折服。
據上論結，應依道路交通管理處罰條例第89條，道路交通案件處
理辦法第25條、第26條，刑事訴訟法第413條前段，裁定如主文
。
中    華    民    國    99    年    3    月    5    日
                  交通法庭審判長法  官 謝志揚
                                法  官 林慶煙
                                法  官 張健河
以上正本證明與原本無異。
本件不得再抗告。
中    華    民    國    99    年    3     月    5     日
                                書記官 徐文彬

司法院資訊處製作；財團法人民間司法改革基金會備份。
